臺灣臺中地方法院民事判決
111年度家繼訴字第55號
原      告  許峻銘  
            許瑞蘭  
            許鳳娥  
            許瑞麟  
            許乃文  
共      同
訴訟代理人  黃士哲律師
被      告  許能傑  
訴訟代理人  廖志堯律師
上列當事人間分割遺產事件，本院於民國111年7月18日言詞辯論
終結，判決如下：
    主      文
一、兩造就被繼承人許煥洲所遺如附表一所示遺產，應依附表一
    分割方法欄所示方法予以分割。
二、訴訟費用由兩造按附表二所示應繼分比例負擔。
    事實及理由
壹、原告起訴主張：被繼承人許煥洲於民國104年8月11日死亡，
    遺有如附表一所示之遺產，兩造為其全體繼承人，應繼分如
    附表二所示。被繼承人並未以遺囑禁止繼承人分割遺產，上
    開遺產亦無不能分割之情形，惟兩造就前開遺產無法達成分
    割協議，爰依民法第1164條規定，訴請分割前開遺產，分割
    方法為：按附表二所示兩造之應繼分比例分割為分別共有。
    並聲明：如主文第一項所示。
貳、被告則以：被繼承人現存遺產範圍為如附表一所示之遺產無
    誤，但原告許瑞麟原住之臺北市○○區○○○路00號5樓之1之建
    物及基地持分、原告許乃文原住之臺北市○○區○○路00號2樓
    之5之建物及基地持分，依地籍異動索引資料，可證原告許
    瑞麟、許乃文分別約於27歲、25歲時擁有，依原告許瑞麟、
    許乃文當時年齡應無能力購買上開不動產，故上開不動產係
    被繼承人因分居而為特種贈與，屬民法第1173條歸扣之範圍
    。原告許瑞麟、許乃文因分居所得特種贈與價額應加入繼承
    開始時被繼承人所有之遺產中，為應繼遺產，該贈與價額應
    由許瑞麟、許乃文之應繼分中扣除，而該二人所得上開特種
    贈與之財產價值顯然大於現存的遺產應繼分的比例，故該二
    人不得再受有遺產之分配。被告主張就此特種贈與及應繼分
    之價值並無需進行鑑定。又被告不同意分割系爭遺產，主張
    讓系爭遺產以後皆歸屬國庫。並聲明：原告之訴駁回。
參、本院之判斷：
一、按遺產繼承人，除配偶外，依下列順序定之：(一)直系血親
    卑親屬。(二)父母。(三)兄弟姊妹。(四)祖父母；前條所定
    第一順序之繼承人，以親等近者為先；同一順序之繼承人有
    數人時，按人數平均繼承，民法第1138條、第1139條、第11
    41條前段分別著有明文。
二、查被繼承人許煥洲於104年8月11日死亡，遺有如附表一所示
    之遺產，兩造為其全體繼承人，應繼分如附表二所示之事實
    ，有戶籍謄本、繼承系統表、全國財產稅總歸戶財產查詢清
    單、土地登記謄本、土地所有權狀、財政部中區國稅局遺產
    稅免稅證明書為證為證，且為被告所不爭執，堪信為真實。
    被告主張原告許瑞麟原住之臺北市○○區○○○路00號5樓之1之
    建物及基地持分、原告許乃文原住之臺北市○○區○○路00號2
    樓之5之建物及基地持分，各為原告許瑞麟、許乃文於被繼
    承人生前因分居所得特種贈與，應予歸扣云云，並以臺北市
    地籍異動索引為證，然為原告所否認。經核該地籍異動索引
    內容，至多僅可認定原告許瑞麟（51年4月13日生）、許乃
    文（53年9月4日生）分別約於29歲、27歲時曾為上述不動產
    之所有權人，惟尚難以此推認該等不動產係被繼承人許煥洲
    生前因分居所為特種贈與，是被告此部分主張，並不可採。
    　　
三、按繼承人有數人時，在分割遺產前，各繼承人對於遺產全部
    為公同共有；除法律另有規定或契約另有訂定者外，繼承人
    得隨時請求分割遺產，民法第1151條、第1164條前段規定甚
    明。被繼承人許煥洲並未訂立遺囑，如附表一所示之遺產，
    並無不能分割之情形，兩造亦無不能分割之約定，但兩造無
    法就如附表一所示遺產進行協定分割，從而，原告依民法第
    1164條前段規定，請求分割被繼承人如附表一所示遺產，於
    法有據，應予准許。是被告另辯稱不同意分割遺產，讓遺產
    以後歸屬國庫云云，顯不足採。　　
四、再按公同共有物分割之方法，除法律另有規定外，應依關於
    共有物分割之規定。共有人就共有物之分割方法不能協議決
    定者，法院得因任何共有人之請求，命為下列之分配：（一
    ）以原物分配於各共有人，但各共有人均受原物之分配顯有
    困難者，得將原物分配於部分共有人。（二）原物分配顯有
    困難時，得變賣共有物，以價金分配於各共有人，或以原物
    之一部分分配於各共有人，他部分變賣，以價金分配於各共
    有人。以原物為分配時，如共有人中，有未受分配，或不能
    按其應有部分受分配者，得以金錢補償之。民法第830條第2
    項、第824條第2項、第3項分別定有明文。本院審酌上情，
    認被繼承人如附表一所示遺產，應按兩造各人之應繼分比例
    分割為分別共有，如此符公平原則，且將公同共有改為分別
    共有關係，並不損及被告之利益，故被繼承人許煥洲所遺如
    附表一所示遺產，應依附表一分割方法欄所示分割方法予以
    分割，爰判決如主文第一項所示。
五、末按分割遺產之訴，係固有必要共同訴訟，原、被告之間本
    可互換地位，本件原告起訴雖於法有據，但被告之應訴實因
    訴訟性質所不得不然，是以本件訴訟費用應由兩造按其應有
    部分之比例分擔始為公允，爰判決如主文第二項所示。
六、訴訟費用負擔之依據：家事事件法第51條、民事訴訟法第80
    條之1。
中　　華　　民　　國　　111 　年　　8 　　月　　3 　　日
                  家事法庭    法  官    蔡建興 
以上正本係照原本作成。
如對本判決上訴，須於判決送達後20日內向本院提出上訴狀（須
附繕本）。如委任律師提起上訴者，應一併繳納上訴審裁判費。
中　　華　　民　　國　　111 　年　　8 　　月　　3 　　日
                              書記官   林淑慧
附表一：被繼承人許煥洲之遺產
編號 財產內容 分割方法 1 彰化縣○○鎮○○段000地號土地（權利範圍：1/3） 由兩造依附表二所示應繼分比例分割為分別共有 2 彰化縣○○鎮○○段000地號土地（權利範圍：1/3） 由兩造依附表二所示應繼分比例分割為分別共有 3 彰化縣○○鎮○○段000地號土地（權利範圍：1/3） 由兩造依附表二所示應繼分比例分割為分別共有 4 彰化縣○○鎮○○段000地號土地（權利範圍：1/3） 由兩造依附表二所示應繼分比例分割為分別共有 5 彰化縣○○鎮○○段000地號土地（權利範圍：1/3） 由兩造依附表二所示應繼分比例分割為分別共有 

附表二：應繼分比例
姓名 應繼分 許能傑 1/6 許峻銘 1/6 許瑞蘭 1/6 許鳳娥 1/6 許瑞麟 1/6 許乃文 1/6